【裁判字號】    98,再,7
【裁判日期】    990519
【裁判案由】    履行契約
【裁判全文】
臺灣高等法院高雄分院民事判決             98年度再字第7號
再審  原告  丁○○
再審  被告  甲○○
            丙○○
上  一  人
訴訟代理人  乙○○
上列當事人間履行契約事件，再審原告對於中華民國97年10月22
日本院97年度上字第45號確定判決提起再審之訴，本院於民國99
年5 月5 日言詞辯論終結，判決如下：
    主    文
再審之訴駁回。
再審訴訟費用由再審原告負擔。
    事實及理由
一、再審原告主張：
  (一)原確定判決有民事訴訟法第496 條第1 項第1 款適用法規顯
    有錯誤之再審事由，其理由如下：
    原確定判決對再審原告追加備位聲明之訴，先認同另案本院
    95年度上字第41號民事判決書記載再審原告與再審被告甲○
    ○之對話錄音帶內容，即再審被告甲○○表示「我現在最重
    要的就是要把土地賣掉，給你有解決，如果沒有，就無法解
    決」、「我賣土地賣多少就給你做保證啊！」、「地處理，
    如果賣多少就給多少」、「好了！好了！你說的我都答應，
    你要求的，我都答應了，地賣多少就給多少」等語（見原確
    定判決第7 頁），卻又以此僅係再審被告甲○○與再審原告
    間之約定，與再審被告丙○○無關，不足拘束再審被告丙○
    ○，並以再審原告未能舉證證明再審被告丙○○於民國（下
    同）91年1 月16日同意出售系爭土地應有部分2479/4580 ，
    並將出售後所得價金交予再審原告之事實。惟再審原告提出
    上開另案本院95年度上易字第41號判決書所為調查認定之事
    實作為再審原告請求履行契約之本件證據，並再提出經再審
    被告丙○○在場同意提供系爭土地及由伊前往鳳山地政事務
    所申請系爭土地謄本交付再審原告作為履行契約之保證及證
    明，原確定判決又豈能謂與再審被告丙○○無關？再審原告
    確已舉證證明再審被告丙○○於91年1 月16日同意出售系爭
    土地並將價金交予再審原告，原確定判決卻又認再審原告未
    能舉證證明致原確定判決之判決結果有違經驗法則及事理常
    態，有適用法規顯有錯誤之情形。
  (二)原確定判決有民事訴訟法第496 條第1 項第13款就足以影響
    判決之重要證據、漏未斟酌之再審事由，其理由如下：
    系爭土地固然登記所有權人為丙○○，但事實上從甲○○不
    止一次自認陳明係曾家之土地，此由甲○○於台灣高雄地方
    法院94年訴字第2031號履行契約事件具狀表明兄妹共有登記
    在丙○○名下、於本院95年度上易字第41號履行契約事件自
    認提供系爭土地售地還錢，以及丙○○之夫即乙○○於原審
    97年9 月4 月、97年10月8 日庭訊，亦自認再審原告主張91
    年1 月16日丙○○在場同意出售系爭土地及申領系爭土地謄
    本交予再審原告，有原確定判決言詞筆錄及筆錄錄音光碟譯
    文可證。且鈞院前程序法院一再通知丙○○到庭陳述，丙○
    ○身為專業代書，卻對如此重要訴訟不到場，顯然已然認確
    有同意售地之事實。原確定判決就上述重要證據漏未斟酌，
    原確定判決自有上開再審事由之情形。並聲明求為判決：
    (一)原確定判決廢棄。(二)再審被告等應將坐落高雄縣大樹鄉○
    ○段1155號、田、317.66平方公尺；同地段1156號、田、29
    74.70 平方公尺；同地段1157號、田、612.51平方公尺；同
    地段1158號、田、478.71平方公尺應有部分均為2479/4580
    等4 筆土地予以出售，並將所得價金全部交予再審原告收受
    。(三)再審及前審訴訟費用由再審被告等負擔。
二、再審被告則以：再審原告所提再審理由並不成立等語資為抗
    辯，並聲明：再審原告之訴駁回。
三、本院之判斷：
  (一)本件再審原告係於民國（下同）98年6 月5 日接獲最高法院
    98年度台上字第872 號民事裁定，此業經本院調閱該卷查明
    無訛，嗣其於同月25日提起本件再審之訴，此有再審之訴起
    訴狀在卷可考，是其提起本件再審之訴，未逾30日之不變期
    間，合先明。
  (二)本院前程序97年度上字第45號確定判決是否有民事訴訟法第
    496 條第1 項第1 款之適用法規顯有錯誤之再審事由？經查
    ，本院前程序上開確定判決認定「縱認丙○○曾將系爭土地
    之登記謄本交付予上訴人，亦無法僅憑土地登記謄本之交付
    即逕認被上訴人丙○○有於91年1 月16日同意出售系爭土地
    應有部分2479/4580 ，及將出售後所得價金交予上訴人（再
    審原告）。次查，依本院95年度上易字第41號民事判決書雖
    記載依上訴人與被上訴人（再審被告）甲○○之對話錄音帶
    內容，被上訴人甲○○表示「我現在最重要的就是要把土地
    賣掉，給妳有解決，如果沒有，就無法解決」、「我賣土地
    賣多少就給你做保證啊！」、「地處理，如果賣多少就給多
    少」、「好了！好了！你說的我都答應，你要求的，我都答
    應了，地賣多少就給多少」等語，惟此亦僅係被上訴人甲○
    ○與上訴人間之約定，與被上訴人丙○○無關，被上訴人甲
    ○○與上訴人間所為之上開約定，尚不足以拘束被上訴人丙
    ○○」等情，按此為事實審法院認定事實之職權行使，且尚
    難認違背經驗法則，是不能認有適用法規顯有錯誤之再審事
    由。
  (三)本院前程序上開確定判決是否有民事訴訟法第496 條第1 項
    第13款就足以影響判決之重要證據漏未斟酌之再審事由？
    經查，本院前程序97年上字第45號97年9 月4 日之準備程序
    乙○○、甲○○均表示「（上訴人主張丙○○於91.1.16 曾
    同意出售系爭4 筆土地應有部分將價金價交付上訴人，故丙
    ○○前往地政事務所申請4 筆土地之謄本交付上訴人，有無
    爭執？）爭執，沒有這回事，丙○○沒有同意，（見該卷第
    80頁）。又97年10月8 日言詞辯論時曾枝葉陳稱：「申請謄
    本不等於承認什麼」（見該卷第115 頁），故，再審被告當
    時並未有再審原告所主張之自認之情形。故再審原告此部分
    主張之再審理由，亦非可採。
四、綜上本件再審之訴為無理由，應予駁回。
五、據上論結，本件再審之訴為無理由，依民事訴訟法第502 條
    第2 項、第78條，判決如主文。
中    華    民    國    99    年    5     月    19    日
                              民事第四庭
                                  審判長法官 蔡文貴
                                  法      官 謝靜雯
                                  法      官 黃科瑜
以上正本證明與原本無異。
如對本判決上訴，須於判決送達後20日內向本院提出上訴狀，其
未表明上訴理由者，應於上訴後20日內向本院提出上訴理由書（
均須按他造當事人之人數附繕本）。上訴時應提出委任律師或具
有律師資格之人之委任狀，並依附註條文規定辦理。
中    華    民    國    99    年    5     月    21    日
                                  書  記  官 彭筱瑗
附註：
民事訴訟法第466條之1 ：
對於第二審判決上訴，上訴人應委任律師為訴訟代理人，但上訴
人或其法定代理人具有律師資格者，不在此限。
上訴人之配偶、三親等內之血親、二親等內之姻親，或上訴人為
法人、中央或地方機關時，其所屬專任人員具有律師資格並經法
院認為適當者，亦得為第三審訴訟代理人。第1 項但書及第2 項
情形，應於提起上訴或委任時釋明之。

司法院資訊處製作；財團法人民間司法改革基金會備份。
